臺灣高等法院高雄分院刑事判決
111年度上訴字第331號
上  訴  人  
即  被  告  夏聲耀



選任辯護人  王銘鈺律師（法扶律師）
上列上訴人因違反槍砲彈藥刀械管制條例案件，不服臺灣高雄地
方法院110年度訴字第242號，中華民國111年3月4日第一審判決
（起訴案號：臺灣高雄地方檢察署109年度偵字第20264號），提
起上訴，本院判決如下：
    主  文
上訴駁回。
    事  實
一、夏聲耀明知具有殺傷力之非制式手槍及子彈，均係槍砲彈藥
    刀械管制條例所列管之物品，未經中央主管機關許可，不得
    非法持有，竟未經許可，基於持有具有殺傷力之非制式手槍
    及子彈之犯意，於民國109年2、3月間某日，以新臺幣（下
    同）17,000元之代價，在高雄市○○區○○路000號「鳳頂高爾
    夫練習場」附近，向姓名年籍不詳之人購得具有殺傷力之非
    制式手槍1支（槍枝管制編號0000000000號，含彈匣1個）及
    具殺傷力之制式子彈2顆（另有不具殺傷力之非制式子彈2顆
    ）而持有之。嗣於109年10月4日晚間8時20分許，在高雄市○
    ○區○○街00巷00號前為警查獲，並扣得上開具殺傷力之槍枝
    與子彈，而悉上情。
二、案經高雄市政府警察局鳳山分局報告臺灣高雄地方檢察署檢
    察官偵查起訴。
    理  由
一、檢察官、被告夏聲耀及辯護人於本院審判程序時，就本判決
    所引用之傳聞證據，均明示同意有證據能力（見本院卷第90
    、162、163頁），本院認此等傳聞證據之取得均具備任意性
    、合法性等情，其內容與本件待證事實具有關聯性，合於一
    般證據之採證基本條件，且證明力非明顯過低，以之作為證
    據，均屬適當，依刑事訴訟法第159條之5第1項規定，皆有
    證據能力。
二、被告對於本件犯罪事實於偵審時坦承不諱，且被告係因騎乘
    機車未戴安全帽為警攔檢，期間拿起掛在機車上之手提包逃
    離現場，經警追上後在該包包內起出扣案槍彈等情，業據證
    人即查獲員警許家誠、李安濠證述明確，並有高雄市政府警
    察局鳳山分局扣押筆錄、扣押物品目錄表、扣押物品收據、
    扣押物品照片、鳳頂高爾夫練習場之GOOGLE地圖資料、高雄
    市政府警察局鳳山分局110年5月17日高市警鳳分偵字第1107
    2091300號函附員警職務報告（敘明本案查獲過程）在卷可
    稽，復有非制式手槍1支、制式子彈2顆扣案足憑。而扣案槍
    彈經送內政部警政署刑事警察局鑑定結果：①扣案槍枝係非
    制式手槍，由仿手槍外型製造之槍枝，組裝已貫通之金屬槍
    管而成，擊發功能正常，可供擊發子彈使用，認具殺傷力；
    ②扣案子彈2顆研判均係口徑9x19mm制式子彈，採樣1顆試射
    可擊發，認具殺傷力；③扣案子彈2顆認均係非制式子彈，採
    樣1顆試射無法擊發，認不具殺傷力等情，有內政部警政署
    刑事警察局109年12月30日刑鑑字第1098016825號鑑定書在
    卷可稽，足認被告出於任意性之自白與事實相符，本件事證
    明確，被告犯行堪以認定，應依法論科。
三、論罪科刑　
　㈠持有手槍罪為繼續犯，於其終止持有之前，犯罪行為仍在繼
    續實施之中，其間法律縱有變更，但其行為繼續實施至新法
    施行以後，即無行為後法律變更之可言（最高法院102年度
    台上字第1582號判決意旨參照）。又槍砲彈藥刀械管制條例
    第7條、第8條於109年6月10日修正公布，於同年月12日施行
    ，修正前該條例第4條第1項第1款規定：「槍砲：指…手槍…
    及其他可發射金屬或子彈具有殺傷力之各式槍砲。」修正後
    則規定：「槍砲：指制式或非制式…手槍…及其他可發射金屬
    或子彈具有殺傷力之各式槍砲。」第7條第1項、第8條第1項
    亦配合增列「制式或非制式」文字，第8條第4項則酌作文字
    修正，統一「槍砲」用詞。則依修正後之條文用語及立法意
    旨，新法施行後，行為人倘經認定持有槍砲彈藥刀械管制條
    例第7條第1項所列具殺傷力之特定類型槍枝，不論是制式或
    非制式槍枝，均適用第7條第4項規定。本案被告係於109年2
    、3月間某日未經許可持有扣案槍枝，迄於同年6月12日槍砲
    彈藥刀械管制條例第7條第4項修正生效後之109年10月4日始
    為警查獲，亦即被告持有槍枝之犯罪行為繼續到新法施行後
    ，依上開說明，不生行為後法律變更之新舊法比較問題，應
    逕行適用修正後槍砲彈藥刀械管制條例之規定論處。
　㈡核被告所為，係犯槍砲彈藥刀械管制條例第7條第4項之非法
    持有非制式手槍罪、同條例第12條第4項之非法持有子彈罪
    。公訴意旨認被告持有扣案非制式手槍之所為，係涉犯槍砲
    彈藥刀械管制條例第8條第4項之非法持有可發射子彈具有殺
    傷力之改造槍枝罪嫌云云，尚有未洽，惟因二者基本社會事
    實同一，本院應予審理，並變更起訴法條。
　㈢被告持有具有殺傷力之制式子彈2顆，係同時持有相同種類子
    彈，應僅論以一罪。被告自109年2、3月間某日起至為警查
    獲時止，非法持有非制式手槍、非法持有子彈之行為，均屬
    繼續犯性質之實質上一罪關係，應各僅論以一罪。被告係以
    一持有行為，同時觸犯非法持有非制式手槍罪、非法持有子
    彈罪等2罪名，為想像競合犯，應依刑法第55條規定，從一
    重之非法持有非制式手槍罪處斷。　
  ㈣被告前因不能安全駕駛、妨害自由、傷害等案件，分別經判
    處有期徒刑2月、8月、8月確定，嗣經臺灣高雄地方法院以1
    04年度聲字第165號裁定應執行有期徒刑1年3月確定（下稱
    甲刑），並與另犯販賣第二級毒品、轉讓偽藥案件所受宣告
    應執行有期徒刑6年3月（下稱乙刑）接續執行，自104年1月
    13日起入監執行，甲刑於105年3月31日執行完畢等情，有臺
    灣高等法院被告前案紀錄表可憑，被告受徒刑之執行完畢，
    5年以內故意再犯本件有期徒刑以上之罪，為累犯，至被告
    該次入監後於108年3月4日假釋出監，現雖在監執行殘刑中
    ，然該假釋之範圍應僅限於尚殘餘刑期之乙刑，其效力不及
    於甲刑，仍應以累犯論（最高法院103年度第1次刑事庭會議
    決議意旨參照），併此敘明。依司法院大法官釋字第775號
    解釋意旨所示，本件並無應處最低法定刑，又無刑法第59條
    規定得減輕之情形，且適用累犯加重規定時，亦無超過被告
    所應負擔罪責之情事，爰依刑法第47條第1項之規定加重其
    刑。
　㈤被告雖辯稱：警察並沒有接獲線報說我有槍，我在被壓制之
    前警察沒有看到我包包有槍，等到壓制後我有說我有槍，在
    我還沒有講之前，警察是不知道我有槍的，我有符合自首要
    件云云（見本院卷第88、162頁），辯護人則為被告辯以：
    依查獲現場情況，被告與員警追逐時，員警應該沒辦法辨識
    到包包內有槍枝，且該包包的拉鍊有拉上，員警不太可能看
    到包包內有槍枝，是被告自己將包包拿給員警並自承裡面有
    槍枝，應有槍砲彈藥刀械管制條例第18條第1項或刑法第62
    條規定之適用等語。惟按刑法第62條規定：「對於未發覺之
    罪自首而受裁判者，得減輕其刑。但有特別規定者，依其規
    定。」又依槍砲彈藥刀械管制條例第18條第1項規定，犯本
    條例之罪自首，並報繳其持有之全部槍砲、彈藥、刀械者，
    減輕或免除其刑。而槍砲彈藥刀械管制條例既為刑法之特別
    法，該條例第18條第1項前段規定，即為刑法第62條但書所
    示之特別規定，自應優先適用。上揭所規定之「自首」，係
    以對於未發覺之犯罪，在有偵查犯罪職權之公務員知悉犯罪
    事實及犯人之前，向職司犯罪偵查之公務員坦承犯行，並接
    受法院之裁判而言。而所謂發覺犯罪事實，祇需有偵查犯罪
    職權之公務員，已知該犯罪事實之梗概為已足，不以確知犯
    罪事實之具體內容為必要；且所知之人犯，亦僅須有相當根
    據，可為合理之懷疑，即該當於犯罪業已發覺，不以確知其
    人為該犯罪之行為人為必要。詳言之，苟職司犯罪偵查之公
    務員，已知悉犯罪事實及犯罪嫌疑人後，犯罪嫌疑人始向之
    坦承犯行者，即與「自首」之要件未合，要無適用「自首」
    減刑之餘地（最高法院109年度台上字第1850號判決意旨參
    照）。經查：
　⒈本案查獲經過為被告因騎乘機車未戴安全帽為警攔檢，期間
    被告拿起掛在機車上之手提包逃離現場，經警追上後在該包
    包內起出扣案槍彈等情，業據被告供明在卷，核與證人許家
    誠、李安濠證述之情相符，堪認被告未有報繳其持有之扣案
    槍彈之舉，故本案自無槍砲彈藥刀械管制條例第18條第1項
    規定適用之餘地，先予敘明。
　⒉證人李安濠於原審證稱：案發當時我和許家誠在巡邏，行經
    高雄市鳳山區南江街路口，看到被告沒有戴安全帽，就對被
    告做盤查，被告打開車箱時就看到有玻璃球跟分裝袋，欲進
    一步詳細問被告相關情況時，被告就抓著機車龍頭掛鉤的包
    包徒步跑走，到南江街41巷，我們制止被告離去，肢體拉扯
    過程中看到被告的包包開口沒有關起來，裡面有疑似槍枝的
    東西，我是看到握把就知道是槍，我們詢問被告為什麼盤查
    到一半就離開，被告就坦承說有帶手槍，當時我們沒有用密
    錄器等語（見原審卷第208至210頁）；於本院證稱：我在南
    江街41巷雙方拉扯之間那幾秒時看到（被告的）包包裡面露
    出槍，我們兩個在拉扯那幾秒看到就倒在地板上，不是完全
    壓制住他之後才看到，是我在制止被告離去時，過程中雙方
    發生拉扯，拉扯時我看到槍的握把露出。我看到槍口朝下，
    從裡面的拉鍊露出，包包是打開的狀態，從袋口露出槍把，
    我看到槍形握把，我確定是1把槍是我的同班員警告訴我的
    。我沒有聽到被告跟我說有槍，當下我跟被告兩人沒有什麼
    對話。我們看到玻璃球及分裝袋當下，要進行下一步盤問瞬
    間，被告拿著包包就走了，當時我是追著被告跑，許家誠是
    騎機車追，我先追到被告，我跟被告拉扯時就看到包包裡面
    有槍把露出，被告右手是拿著包包，拉扯時就有看到包包拉
    鍊沒有拉，所以有看到槍把，這時許家誠跟上來了，那時還
    沒制住被告，許家誠摩托車停下來，我跟被告在拉扯，一直
    到我跟被告都倒下去，包包也在地上，許家誠就說有槍。我
    跟被告都跌在地上，許家誠過來時，警力已經可以控制被告
    了，我們警力比較優勢，被告應該是跑不掉，在這之前被告
    沒有主動說這是槍，被告坦承有帶槍的時間是在我們逮捕被
    告後。我控制住被告之後，包包掉在地上，包包被許家誠拿
    到，許家誠看是槍，告訴我是槍，我們進行逮捕之後才問他
    說為什麼要跑成這樣，被告坦承有帶槍，這都是在現場時被
    告就有講，時間點都在許家誠發現有槍跟我講之後等語（見
    本院卷第163至167頁）。 
　⒊證人許家誠於原審證稱：查獲本案當天我們巡經鳳南路附近
    的路口，看到被告沒戴安全帽，就基於交通稽查將被告攔停
    ，並請被告出示相關證件供警方查證，被告打開車箱時，我
    們有看到玻璃球、疑似毒品器具及多包殘渣袋，我們查完身
    分發現被告是毒品人口，就進一步詢問被告有無施用，被告
    蠻緊張的，經過我們再三詢問被告也沒有回答有無施用任何
    毒品，而是拿起掛在機車前的手提包就跑，我們不知道被告
    為什麼要跑，懷疑被告有其他犯罪，就追上去要制止被告，
    被告的手提包在拉扯的過程中就打開，後來因為被告跌倒，
    手提包掉在旁邊，我就目視到被告包包內手槍的握把跑出來
    。我看到槍的時候距離槍不到1公尺，因為我們員警每個月
    會打靶，當時依我的專業知識判斷是1把槍，跟玩具槍不一
    樣。我問被告為什麼這麼緊張，被告表示是因為包包內的槍
    枝。因為當下被告有毒品和槍枝的部分，我不知道先問哪一
    個，就沒有直接問被告為何有槍；而因為槍枝認證需要經過
    刑事警察局，在沒有認證的狀況下，我都是以疑似狀況來述
    說查緝物品，所以才會在職務報告上記載「疑似」。當下我
    們只是很簡單的交通稽查，密錄器沒有開啟等語（見原審卷
    第201至206、212頁），並有高雄市政府警察局鳳山分局110
    年5月17日高市警鳳分偵字第11072091300號函附職務報告（
    許家誠製作）在卷可參（見原審卷第53至56頁）。
　⒋證人李安濠、許家誠上開所證情節互核相符，其等均證稱因
    被告裝有槍枝之包包未關，被告拿起包包逃跑後，李安濠追
    上被告制止並與其拉扯之際，許家誠隨後趕到即先目視到被
    告包包內之槍枝，待逮捕被告後詢問之，被告始坦承其持有
    槍枝犯行。而被告於原審陳稱：不認識李安濠、許家誠等語
    （見原審卷第173、211頁），本院衡以李安濠、許家誠為偶
    然查獲被告之員警，前與被告並無嫌隙，被告是否自首對其
    等並不生任何影響，且被告既已坦承持有槍枝犯行，李安濠
    、許家誠實無甘冒偽證重罪風險而刻意勾串、設詞而為故意
    不利於被告陳述之理，故其等證詞堪以採信。又證人許家誠
    已敘明其在職務報告中使用「疑似」用語之原因，證人李安
    濠、許家誠上開證述之本案查獲情節與許家誠製作之職務報
    告亦無出入，縱李安濠、許家誠追逐及逮捕被告過程未開啟
    密錄器，亦無礙其等證述之可信性。從而，本案既是員警先
    目視到被告持有之包包內有槍枝後，被告始坦承犯行，被告
    顯非在其犯罪未被發覺前即向有偵查犯罪權限之機關或人員
    申告犯罪事實，核與自首要件不符，故本案亦無刑法第62條
    規定之適用。
　⒌至被告一再陳稱其包包未打開，李安濠、許家誠不可能目視
    到包包內有槍枝部分，因被告此部分陳述之事實與證人李安
    濠、許家誠上開證述之情不合，被告復未提出任何證據以實
    其說，本院因認被告此部分所述無以憑信。又刑法第62條94
    年2月2修正之立法理由為：「按自首之動機不一而足，有出
    於內心悔悟者，有由於情勢所迫者，亦有基於預期邀獲必減
    之寬典者。對於自首者，依現行規定一律必減其刑，不僅難
    於獲致公平，且有使犯人恃以犯罪之虞。在過失犯罪，行為
    人為獲減刑判決，急往自首，而坐令損害擴展之情形，亦偶
    有所見。必減主義，在實務上難以因應各種不同動機之自首
    案例。我國暫行新刑律第五十一條、舊刑法第三十八條第一
    項、日本現行刑法第四十二條均採得減主義，既可委由裁判
    者視具體情況決定減輕其刑與否，運用上較富彈性。真誠悔
    悟者可得減刑自新之機，而狡黠陰暴之徒亦無所遁飾，可符
    公平之旨，宜予採用。故於現行文字『減輕其刑』之上，增一
    『得』字。」顯見立法者係有意限縮自首減刑規定適用之空間
    ，本件縱被告所辯其包包未打開，警方無從目視到包包內有
    槍枝之情為真，因被告已先行拿取包包欲逃跑，遭警追上後
    始向警方表明包包內有槍枝，被告顯係於情勢所迫而向警方
    坦承持有槍枝行為，參以被告於本院經檢察官所詢：「如果
    要自首，你當下就自首，為什麼要跑給警察追？」係供稱：
    「因為我不懂，我以為要到派出所才算自首。」等語（見本
    院卷第176頁），益徵被告無向李安濠、許家誠自首持有槍
    彈之意，否則被告根本無庸逃跑，若心存僥倖之被告仍得獲
    邀自首減刑寬典，實非事理之平，併此敘明。
　㈥此外，被告雖於偵查中供述扣案槍彈係向「楊榕竹」購買云
    云，惟經警持搜索票於109年12月14日至楊鎔竹住處執行搜
    索未查獲不法情事，且楊鎔竹陳稱無販售槍枝予他人而結案
    等情，有高雄市政府警察局鳳山分局110年5月17日高市警鳳
    分偵字第11072091300號函附職務報告、同分局110年6月17
    日高市警鳳分偵字第11072611300號函附職務報告在卷可參
    （見原審卷第53至57、75至92頁），故本件亦無槍砲彈藥刀
    械管制條例第18條第4項自白減輕或免除其刑規定之適用。
四、對原判決之上訴說明
　㈠原審認被告犯罪之罪證明確，因而變更起訴法條，適用槍砲彈藥刀械管制條例第7條第4項、第12條第4項，刑法第11條、第55條、第47條第1項、第42條第3項前段、第38條第1項規定，並以行為人之責任為基礎，審酌被告無視我國槍枝及子彈管制政策，非法持有非制式手槍1支及具殺傷力子彈2顆，對社會治安及民眾生命財產安全均構成潛在威脅，所為實不足取。惟念被告犯後始終坦承犯行，態度尚可，兼衡被告本案持有槍枝子彈之期間、於警詢時自陳純粹好玩所以帶著槍彈之犯罪動機與目的、持有槍枝及子彈數量等犯罪情節、犯罪所生損害，及被告自述之智識程度、職業、家庭生活及經濟狀況、素行（構成累犯部分不重複評價）等一切情狀，量處有期徒刑5年2月、併科罰金新臺幣（下同）4萬元，且就併科罰金部分，諭知以1,000元折算1日之罰金易服勞役之折算標準。復就沒收部分敘明：①扣案之非制式手槍1支，經鑑定具殺傷力，為槍砲彈藥刀械管制條例所列管之違禁物，不問屬於犯行為人與否，應依刑法第38條第1項規定宣告沒收。②扣案原均具殺傷力之制式子彈2顆，其中1顆因試射後僅餘彈殼，依現狀已失其子彈之結構及性能，堪認已耗損而無殺傷力，非屬違禁物，故不予宣告沒收。另剩餘之制式子彈1顆為違禁物，不問屬於被告與否，應依刑法第38條第1項規定宣告沒收。至扣案經鑑驗認不具殺傷力之子彈2顆，非屬違禁物，故不予宣告沒收。經核原判決認事用法，核無不合，量刑亦已斟酌刑法第57條各款所列情狀，而未逾越法定範圍，亦未濫用其職權，應屬適當。
　㈡被告上訴意旨以其自首本件犯行應予減刑云云，惟原判決係
    依憑被告之部分供述、證人李安濠、許家誠之證述，參酌許
    家誠製作之職務報告，就如何認定被告非自首而無從予以減
    刑，已詳細論述無誤，上訴意旨猶執前詞而指摘原判決就自
    首之認定有所違誤，其上訴為無理由，應予駁回。
據上論結，應依刑事訴訟法第368條，判決如主文。　　
本案經檢察官李賜隆提起公訴，檢察官葉麗琦到庭執行職務。
中　　華　　民　　國　　111 　年　　8 　　月　　31　　日
                  刑事第九庭    審判長法  官  莊崑山
                                      法  官  惠光霞
                                      法  官  林家聖
以上正本證明與原本無異。
如不服本判決應於收受本判決後20日內向本院提出上訴書狀，其
未敘述上訴理由者，並得於提起上訴後20日內向本院補提理由書
狀（均須按他造當事人之人數附繕本）「切勿逕送上級法院」。
中　　華　　民　　國　 111　　年　　8 　　月　　31　　日
                                      書記官  王秋淑
附錄本判決論罪科刑法條：　
槍砲彈藥刀械管制條例第7條第1項、第4項
未經許可，製造、販賣或運輸制式或非制式火砲、肩射武器、機
關槍、衝鋒槍、卡柄槍、自動步槍、普通步槍、馬槍、手槍或各
類砲彈、炸彈、爆裂物者，處無期徒刑或7年以上有期徒刑，併
科新臺幣3千萬元以下罰金。
未經許可，持有、寄藏或意圖販賣而陳列第一項所列槍砲、彈藥
者，處5年以上有期徒刑，併科新臺幣1千萬元以下罰金。
槍砲彈藥刀械管制條例第12條第4項
未經許可，持有、寄藏或意圖販賣而陳列子彈者，處5年以下有
期徒刑，併科新台幣3百萬元以下罰金。